臺灣高等法院高雄分院刑事判決　　　　　　　　　　九十一年度上訴字第九一二號
　　上　訴　人　臺灣高雄地方法院檢察署檢察官
　　被　　　告　乙○○
　　選任辯護人　孫嘉男
右上訴人因偽造有價證券案件，不服臺灣高雄地方法院九十年度訴字第三０八六號中
華民國九十一年四月二十六日第一審判決（起訴案號：臺灣高雄地方法院檢察署九十
年度偵字第一二三０八號），提起上訴，本院判決如左：
      主  文
上訴駁回。
      理  由
一公訴意旨略以：被告乙○○前因生意往來，於民國八十二年某月日間，取得沈基財
  所簽發，未載明金額之空白支票。嗣於同年年底，沈基財因財務問題，於八十二年
  九月間經銀行拒絕往來後，即向乙○○告知欲取回上開交付之支票並撤回其授權乙
  ○○填載票據金額之代理，詎乙○○因積欠甲○○新臺幣（下同）二百萬元之債務
  ，竟於八十四年某月日間，仍將其所持有，付款人為臺灣省合作金庫東高雄支庫，
  票號：0000000號之支票，偽載發票日期及票面金額六十八萬元，並行使而
  持之交付甲○○。嗣因甲○○提示遭拒，並查明前開支票業於八十二年九月間已拒
  絕往來，始查獲上情，因認被告所為，係犯刑法第二百零一條第一項、第二項之行
  使偽造有價證券罪嫌云云。
二按支票為要式證券，支票之作成必依票據法第一百二十五條第一項第一款至第八款
  所定法定方式為之，支票之必要記載事項如有欠缺，除票據法另有規定外（如同法
  第一百二十五條第二項及第三項），其支票即為無效，此就票據法第十一條第一項
  、第一百二十五條之規定觀之自明。是支票之發票年月日等絕對必要記載事項，如
  未記載，其支票當然無效，不能認係有價證券；因而偽造他人名義為發票人之支票
  ，如對於支票之絕對必要記載事項，尚未記載完全，即無成立偽造有價證券罪之餘
  地，最高法院九十年度台上字第一０三二號、第二九五七號、第四一九七號判決足
  資參照。
三本件公訴人認被告乙○○涉犯偽造有價證券犯行，無非以告訴人甲○○之指訴及證
  人沈基財之證述，並有發票人沈基財、票號0000000號、付款人臺灣省合作
  金庫東高雄支庫、面額六十八萬元之支票（下稱系爭支票）影本一紙，為其主要之
  論據。訊據被告堅決否認有何偽造有價證券犯行，辯稱：伊與沈基財合夥做房地產
  生意，系爭支票是沈基財於八十四年間拿到高雄市○○街三一號，伊所開設之佛像
  雕刻店給伊，他有授權簽發系爭支票，當時沈基財已事先將印章蓋好，僅表示使用
  該支票後，須將金額告訴他，金額是伊後來會算沈基財應出資額為六十八萬元後，
  才填載上去，並通知沈基財，他當時表示須一個月後才有錢，因此未載發票月日，
  並將系爭支票交給告訴人甲○○時，告知她約一個月後，再填月日提示。而沈基財
  拿系爭支票給伊時未告知支票已拒絕往來，伊將系爭支票交給告訴人甲○○後，將
  此事告訴他，隔了二、三天他才說票不要用，因支票已遭拒絕往來等語。
四經查：
(一)被告交付系爭支票與告訴人以為支付部分欠款六十八萬元時，並未填寫發票月日等
  絕對必要記載事項，而係告知告訴人約一個月後填入月日，再為提示一節，為告訴
  人所自承（見本院卷第三十五頁），此外，復有系爭支票影本一紙附卷（見臺灣高
  雄地方法院檢察署九十年度發查字第四四二號卷第六頁）足稽，是以揆諸上開說明
  ，被告交付之系爭支票乃為無效，自非有價證券。
(二)被告係於八十三年十二月底向告訴人借二百萬元，被告即以高雄縣仁武鄉房地設定
  二胎給告訴人，並簽發二百萬元本票一紙以為擔保，嗣後該房地遭法院查封，告訴
  人才去找被告要錢，而被告直至八十四年四、五月間才在本市○○街三一號佛像雕
  刻店將系爭支票交給告訴人，以支付部分欠款一節，業據證人即告訴人之姊陳麗英
  結證綦詳（見原審卷第二十二頁），復經本院函調原審法院八十四年度執字第三三
  一五號執行案卷核閱無訛，並有上開二百萬元本票、抵押權設定契約書等影本在卷
  可佐。是以被告交付系爭支票僅供支付現金之用，而非供作擔保或為債權憑證之用
  之文書，應可確認。
(三)至證人沈基財雖證稱，伊於八十二年間因合夥作生意關係將已蓋章之系爭支票交給
  被告，於八十二年底拒絕往來沒多久後有告知被告支票已遭拒絕往來，因被告搬家
  ，找不到人，所以才無法將系爭支票要回來云云（見上開九十年度發查字第四四二
  號卷第三十二頁、原審卷第二十頁至第二十一頁），而表示已撤銷簽發系爭支票之
  授權，惟因被告並未簽發有效之有價證券支票，交付告訴人，且該支票迄今仍未填
  載發票日，仍屬無效票，有該支票足憑，則證人沈基財上開證述，尚不足採為不利
  於被告之認定。
五綜上所述，被告乙○○交付與告訴人甲○○之系爭支票，因欠缺絕對必要記載事項
  ，該支票乃屬無效，而非有價證券，故其行為尚與刑法二百零一條第一項、第二項
  之行使偽造有價證券罪之規定不符，自難以該罪相繩。此外，復查無其他積極證據
  足認被告乙○○有公訴意旨所指之行使偽造有價證券罪犯行，自應為無罪之諭知。
  原審法院諭知被告乙○○無罪，並無不合，檢察官上訴意旨指摘原判決不當，為無
  理由，應予駁回。
據上論斷，應依刑事訴訟法第三百六十八條，判決如主文。
本案經檢察官林應華到庭執行職務。
中      華      民      國     九十一     年     七    月     三十一    日
                              臺灣高等法院高雄分院刑事第六庭
                                  審判長法官  王憲義
                                        法官  范惠瑩
                                        法官  謝靜雯
右正本證明與原本無異。
如不服本判決應於收受本判決後十日內向本院提出上訴書狀，其未述上訴理由者，
並得於提起上訴後十日內向本院補提理由書狀（均須按他造當事人之人數附繕本)「
切勿逕送上級法院」。
                                      書記官  廖素珍
中      華      民      國     九十一     年      七    月     三十一   日
